【裁判字號】    97,家訴,19
【裁判日期】    970729
【裁判案由】    確認外國法院確定裁定不生效力等
【裁判全文】
臺灣臺北地方法院民事判決              97年度家訴字第19號
原      告  丙○○
訴訟代理人  賴玉山律師
            洪瑞悅律師
原      告  戊  ○
被      告  乙○○( CHUN.
            丁○○
上列當事人間確認外國法院確定裁定不生效力等事件，本院判決
如下：
    主    文
原告之訴駁回。
訴訟費用由原告負擔。
    事實及理由
一、本件原告起訴意旨略以：
    (一)訴之聲明：
        1.確認加拿大卑詩省最高法院( THE SUPREME COURT OF
          BRITISH COLUMBIA )於西元2007年6 月28日就甲○○
          ( CHU-YIU LIN )監護事件( IN THE MATTER OF THE
          COMMITTEESHIP OF CHU-YIU LIN )所為「甲○○應受
          禁治產宣告，乙○○為受禁治產人甲○○之監護人」
          之民事裁定，不認其效力。(被告：乙○○)
        2.本院96年度家聲字第380號民事裁定應予撤銷。
          ( 被告：丁○○、乙○○ )
    (二)陳述略稱：
        1.原告丙○○為甲○○三女，依民法第14條第1 項、民
          事訴訟法第609條第2項規定，得向就禁治產聲請曾為
          裁判之地方法院提起撤銷禁治產宣告之訴。
        2.本件系爭甲○○監護事件之加拿大卑詩省最高法院裁
          定，雖係外國法院之裁定，業經本院於民國(下同)96
          年7月31日以96年度家聲字第380號民事裁定認可。因
          被告乙○○以甲○○監護人自居，夥同丁○○持該外
          國法院裁定向我戶政、地政機關行使權利，而其內容
          及訴訟程序違背我國之公共秩序或善良風俗，原告有
          身分及財產上之利害關係，有即受確認判決之法律上
          利益，為此提起本件訴訟。
        3.本件系爭外國法院裁定，除實體上違背我國之公共秩
          序或善良風俗外，亦違反我國民事訴訟法有關禁治產
          宣告之程序規定。本院96年度家聲字第380 號裁定認
          可事件未依職權調查系爭外國法院之裁定內容或訴訟
          程序是否違背我國之公共秩序或善良風俗，是以原告
          亦有請求確認本院96年度家聲字第380 號民事裁定不
          生效力之確認利益，應將該民事裁定撤銷。
二、訴之聲明第一項(被告：乙○○)應予駁回之理由：
    (一)按我民法第14條第1 項「對於心神喪失或精神耗弱致不
        能處理自己事務者，法院得因本人、配偶、最近親屬二
        人或檢察官之聲請，宣告禁治產」，受法院禁治產宣告
        之人，稱為禁治產人，依法無行為能力，不能自為有效
        之法律行為，是以「禁治產」之宣告足生剝奪自然人行
        為能力之效力，而非所謂「法律關係」。嗣後如禁治產
        之原因消滅時，法院應撤銷禁治產之宣告以回復其原有
        之行為能力，無論法院裁判結果如何，不生私權得喪或
        變更之效果，是以禁治產人監護事件係屬家事非訟事件
        ，合先敘明。
    (二)本件外國法院即加拿大卑詩省最高法院( THE SUPREME
        COURT OF BRITISH COLUMBIA )於西元2007年6月28日就
        我國人民甲○○( CHU-YIU LIN )監護事件( IN THE
        MATTER OF THE COMMITTEESHIP OF CHU-YIU LIN )所為
        「甲○○應受禁治產宣告，乙○○為受禁治產人甲○○
        之監護人」之確定非訟事件之裁判，如有我非訟事件法
        第49條所列四款(1依中華民國之法律，外國法院無管轄
        權者；2.利害關係人為中華民國人，主張關於開始程序
        之書狀或通知未及時受送達，致不能行使其權利者；3.
        外國法院之裁判，有背公共秩序或善良風俗者；4.無相
        互之承認者，但外國法院之裁判，對中華民國人並無不
        利者，不在此限 )情形之一者，不認其效力。惟是否認
        可本件系爭外國法院確定非訟事件之裁判，則係我國法
        院(本院96年度家聲字第380 號裁定認可事件)在認可程
        序進行時所應調查審理之範圍。
    (三)本件訴之聲明第一項，原告以其有即受確認判決之法律
        上利益，提起確認法律關係之訴，揆諸首開說明，依其
        所訴之事實，在法律上顯無理由，本院不經言詞辯論，
        逕以判決駁回之。
三、訴之聲明第二項(被告：丁○○、林俊明)應予駁回之理由：
    (一)本院96年度家聲字第380 號裁定認可事件民事裁定，業
        於96年8 月29日確定，業經本院依職權調卷檢閱無訛。
    (二)本件訴之聲明第二項之原告丙○○或戊○，均非本院96
        年度家聲字第380號裁定認可事件(聲請人：丁○○、林
        俊明；相對人：甲○○ )之當事人。況查我現行「非訟
        事件法」或「民事訴訟法」均無對於我國法院就「外國
        法院確定非訟事件裁判」所為認可之確定裁定，可得提
        起撤銷之訴之規定。本件訴之聲明第二項，依其所訴之
        事實，在法律上顯無理由，本院亦不經言詞辯論，逕以
        判決駁回之。
四、爰依民事訴訟法第249條第2項，第85條第1 項前段，判決如
    主文。
中    華    民    國    97    年    7     月    29    日
                              法  官  鍾    華
以上正本係照原本作成
如對本判決上訴，須於判決送達後20日內向本院提出上訴狀
中    華    民    國    97    年    7     月    29    日
                              書記官  郭 麗 琴


司法院資訊處製作；財團法人民間司法改革基金會備份。
